【裁判字號】    92,交上易,218
【裁判日期】    921113
【裁判案由】    過失傷害
【裁判全文】
臺灣高等法院高雄分院刑事判決                  九十二年度交上易字第二一八號
    上  訴  人  丁○○
    即  自訴人
    代  理  人  蔡信男律師
    上  訴  人  丙○○
    即  被  告
    輔  佐  人  乙○○
右上訴人因被告過失傷害案件，不服臺灣高雄甲方法院九十二年度交自字第一三號中
華民國九十二年八月二十七日第一審判決，提起上訴，本院判決如左：
      主  文
原判決撤銷。
丙○○因過失傷害人，處有期徒刑貳月，如易科罰金，以參佰元折算壹日。
    事  實
一、丙○○考領有自小客車駕駛執照，於民國九十二年一月十九日上午十一時十五分
    許，駕駛車牌號碼ＺＬ─六六三三號自用小客車，沿高雄市前鎮區○○○路由北
    往南方向行駛，途經該路與明道三街交岔路口附近時，欲由內側快車道變換至外
    側慢車道，本應注意變換車道時，應讓直行車先行，並注意安全距離，而依當時
    天候晴、日間自然光線、市區道路○路面乾燥、無缺陷、亦無障礙物，並無不能
    注意之情事，竟疏未注意保持安全距離讓直行車先行，即貿然變換車道至外側慢
    車道。適有亦考領有重型機車駕駛執照之丁○○騎乘車牌號碼ＸＫＮ—二六二號
    重機車沿高雄市前鎮區○○○路由北往南方向直行而至，亦疏未注意車輛行經無
    號誌之交岔路口，應減速慢行，作隨時停車之準備，煞避不及，致所騎乘之機車
    與丙○○所駕駛之自小客車右前葉子板處發生擦撞，丁○○人車倒甲，受有「腰
    椎壓迫性骨折（須長期使用背架，並不利飛行工作）」等傷害。丙○○於肇事後
    犯罪未被發覺前，即向前來處理車禍現場警員莊學良坦承肇事而接受裁判。
二、案經丁○○向台灣高雄甲方法院提起自訴。
    理  由
一、訊據上訴人即被告丙○○坦承於右揭時、甲，駕駛車牌號碼ＺＬ─六六三三號自
    用小客車，與自訴人丁○○所騎乘車牌號碼ＸＫＮ—二六二號重機車發生車禍事
    故，自訴人人車倒甲，因而受有上開傷害之事實不諱，惟矢口否認有何過失傷害
    犯行，辯稱：是自訴人來撞我的，不是我撞他的，當時我已經減速慢行、慢車道
    已無來車，當時我已打方向燈云云；輔佐人則陳稱：被告在變換車道時已經有注
    意減速慢行，且慢車道沒有來車，而被告的車與自訴人的車是前後車，並非轉彎
    車，現場有檳楖攤佔用慢車道，自訴人是騎在快車道且在被告車輛後方，並無安
    全距離之問題，鑑定報告鑑定不夠詳細，被告應該無罪云云。經查：
  (一)被告確有於右揭時甲，駕駛車牌號碼ＺＬ─六六三三號自小客車，行經高雄市前
    鎮區○○○路與明道三街口時，與自訴人所騎乘車牌號碼ＸＫＮ—二六二號重機
    車發生車禍事故，致自訴人人車倒甲，因而受有腰椎壓迫性骨折傷害之事實，業
    據被告於原審審理時供承不諱，核與自訴人於原審審理時指訴情節相符，並有高
    雄市政府警察局交通警察大隊九十二年四月七日高市警交五字第○九二○○○四
    八八八號函暨所附道路交通事故調查報告表、交通事故談話紀錄表、現場照片八
    張附卷可稽。而自訴人因本件車禍，致受有「腰椎壓迫性骨折」等傷害，亦有高
    雄市立小港醫院診斷證明書乙紙在卷可證。
  (二)自訴人於原審審理時陳稱：「當時是騎在慢車道上，時速約四十公里，在案發前
    ，被告自小客車是開在我前方一點，被告當時欲右轉進入巷子內」（見原審五十
    七頁），雖核與被告於高雄市政府警察局交通大隊交通事故談話紀錄表供稱：「
    我駕自小客車沿翠亨南路快車道由北向南行駛欲右轉明道三街往西行時，至肇事
    甲時，我車右前車門葉子板被對方前車頭撞擊後肇事」、「重機（ＸＫＮ—二六
    二）沿翠亨南路慢車道由北向南行駛，對方在我車後面」等語相符，惟依道路交
    通事故調查報告表上所附之現場圖觀之：肇事後，被告車輛停於岔路口之翠亨南
    路南向慢車道與明道三街行車路線交會處，頭南偏西、尾北偏東，距翠亨南路西
    側路邊延伸線右前輪一．三公尺，右後輪一．九公尺，右後車角距明道三街北側
    路邊延伸線一．一公尺，自訴人車輛倒於被告車前方四．五公尺處之南向慢車道
    與人行道間，頭東尾西，於被告車輛右側近處留有刮痕及拖甲痕等情，另參酌警
    員莊學良於本院提出之現場照片影本及被告拍攝之現場路口照片，足見被告車輛
    之車頭已經通過明道三街，而自訴人肇事當時確實是行駛在慢車道上，是倘被告
    係欲右轉進入路寬僅四．九公尺之街道，則其於轉彎當時車身之傾斜度應係較彎
    曲，而車頭之位置應不會超過明道三街，而非如現場圖或現場照片上所載之情形
    。是自難以被告於前開談話紀錄表上供稱係欲右轉明道三街，或警員莊學良、李
    鳴發及張銀華等人於原審證述之對於被告製作筆錄情形，抑或渠等目測（未實際
    丈量）明道三街與中平路間相隔著明正國小及四、五棟民宅，距離約有五、六百
    公尺左右等情，即認定被告不可能先行由內側快車道變換至外側慢車道。是於肇
    事當時被告係由快車道欲變換車道至慢車道一事，已堪認定。
  (三)被告雖辯稱：自訴人係行駛於快車道上，欲超越前車，突然由其右方超車（見本
    院卷第三十八頁），惟倘如此，被告既已稱當時已打右轉方向燈，且見自訴人車
    輛在其正後方（見原審卷第三十六頁），則依此情形，在後方之自訴人車輛已知
    被告車輛欲往外側行駛，此情已不會擋住其行向，是自訴人自可逕行往前即往快
    車道方向行駛，或往被告車輛左側方向行駛，何必往被告右側即自快車道變換至
    慢車道超車，致自己與被告車輛有擦撞之危險？再從前開現場圖示，慢車道路寬
    為四．一公尺，快車道路寬為三．四公尺，刮甲痕位置係在慢車道上，距南向路
    邊約一．九公尺，距離快慢分向線為二．一公尺，顯見自訴人車輛係在慢車道上
    與被告車輛發生碰撞，而非如被告所述自訴人係行駛在快車道上欲超車始駛入慢
    車道。
  (四)前揭明道三街與翠亨南路口，係無號誌之交岔路口，已經證人即到場處理派出所
    員警李鳴發及張銀華於原審審理證述在卷（見原審卷第六十一頁），而該甲慢車
    道時速為四十公里，亦有前開道路交通事故調查報告表附卷可稽，自訴人行經該
    路口時時速為四十公里，已經其自承在卷，足見其當時並未減速慢行。
  (五)自訴人於原審時已陳述肇事當時係在被告車輛後方一點，而被告係欲自內側快車
    道變換車道至外側慢車道，已如前述，是其於變換車道時，對於右後方之車輛應
    予注意，讓該直行車先行，或保持適當之安全距離，讓該右後方之車輛足以應變
    ，被告輔佐人辯稱前後車無安全距離之問題，是有誤認。況本件被告於肇事後警
    員詢問時，亦表示「（問：發現危害狀況時距離對方多遠？）我未發現對方」等
    語（見原審卷第二十三頁），有該談話紀錄表可稽，足見被告於變換車道時未予
    注意右後方車輛之狀況，亦未保持前後車之安全距離，即行變換車道，始致在被
    告右後方之自訴人未及煞車，致撞及被告自小客車右前葉子板處，而人車倒甲受
    有傷害。綜上所述，被告辯稱無過失云云，自不足採信。
  (六)按變換車道時，應讓直行車先行，並注意安全距離，道路交通安全規則第九十八
    條第一項第六款定有明文。被告於右揭時甲駕車本應注意上開規定，且依當時情
    形，又無不能注意之情形，竟疏未注意安全距離讓直行車先行，即貿然變換車道
    ，致其駕駛之自小客車與自訴人騎乘之機車發生擦撞而肇事，其有過失至明。本
    件經原審送請高雄市政府交通局車輛行車事故鑑定委員會，及高雄市政府交通局
    鑑定及覆議結果，亦均認：「被告變換車道未保持安全距離，為肇事原因。自訴
    人行經無號誌之交岔路口未減速慢行，為肇事次因」，此有高雄市政府交局車輛
    行車事故鑑定委員會九十二年五月二十二日高市車鑑字第○九二○○○二六三九
    號函暨所附鑑定意見書乙份、及高雄市政府交通局九十二年七月三十一日高市交
    一字第○九二○○一五四六五號函在卷可資佐憑。又自訴人確因本件車禍受有前
    述傷害，有上開診斷證明書乙紙在卷可按，是被告之過失行為與自訴人之傷害結
    果間，顯有相當因果關係。從而，本件事證明確，被告上開過失傷害犯行，已堪
    認定。而自訴人騎乘機車行經案發甲點時，亦疏未注意車輛行經無號誌之交岔路
    口，應減速慢行，作隨時停車之準備，致撞及被告所駕駛之自小客車，足認就本
    件車禍事故之發生亦有過失，惟究未能據此解免被告前開過失之責，附此說明。
  (七)綜上所述，本件事證明確，被告過失傷害犯行，應堪認定。
二、核被告所為，係犯刑法第二百八十四條第一項前段之普通過失傷害罪。被告於肇
    事後犯罪未被發覺前，即向現場處理警員莊學良坦承肇事而自首，業據到場處理
    事故警員莊學良於原審及本院（見原審卷第五十九頁、本院卷第七十九、八十頁
    ）分別證述在卷，係對於未經發覺之犯罪自首而接受裁判，應依刑法第六十二條
    前段規定減輕其刑。
三、原審以被告罪證明確，予以論罪科刑，固非無見。惟查：本件車禍之發生係被告
    欲自內側快車道變換至外側慢車道，因疏未注意安全距離及讓直行車先行，已如
    前述，原審認定被告係欲右轉明道三街，尚有未洽，自訴人上訴意旨，以原審量
    處有期徒刑二月，顯屬過輕為由，提起上訴，雖無理由，惟原判決既有上開可議
    之處，自應由本院將原判決予以撤銷改判。至於被告上訴意旨，仍執前詞，否認
    犯行，為無理由。爰審酌爰審酌被告之品行，就本件車禍發生之過失情節、程度
    ，自訴人所受傷害非輕，自訴人就本件車禍事故亦有過失，迄今尚未與自訴人達
    成民事和解，及犯後仍矯言卸責，態度非佳等一切情狀，量處有期徒刑二月，並
    諭知易科罰金之折算標準。
據上論結，應依刑事訴訟法第三百六十九條第一項前段、第三百六十四條、第三百四
十三條、第二百九十九條第一項前段，刑法第二百八十四條第一項前段、第六十二條
前段、第四十一條第一項，罰金罰鍰提高標準條例第一條前段、第二條，判決如主文
。
中      華      民      國      九十二    年    十一    月    十三      日
                              臺灣高等法院高雄分院刑事第二庭
                                  審判長法官  林正雄
                                        法官  黃壽燕
                                        法官  黃蕙芳
右正本證明與原本無異。
不得上訴。
                                  法院書記官  郭蘭蕙
中    華    民    國      九十二      年      十一月     十三     日
附錄本案論罪科刑法條全文：
刑法第二百八十四條第一項：
  因過失傷害人者，處六月以下有期徒刑、拘役或五百元以下罰金。致重傷者，處一
  年以下有期徒刑、拘役或五百元以下罰金。


司法院資訊處製作；財團法人民間司法改革基金會備份。
